【裁判字號】    99,易,213
【裁判日期】    990618
【裁判案由】    違反家庭暴力防治法
【裁判全文】
臺灣宜蘭地方法院刑事判決               99年度易字第213號
公  訴  人  臺灣宜蘭地方法院檢察署檢察官
被      告  甲○○
上列被告因違反家庭暴力防治法案件，經檢察官提起公訴（99年
度偵字第1536號），本院判決如下：
    主  文
甲○○犯違反保護令罪，累犯，處有期徒刑捌月。
    犯 罪 事 實
一、甲○○前因違反家庭暴力防治法及公共危險案件，經本院分
    別判處有期徒刑4月、4月確定，於民國99年2月1日執行完畢
    。又甲○○與乙○○為母子，2人為家庭暴力防治法第3條第
    3款規定之家庭成員關係。甲○○曾於97年12月25日經本院
    依家庭暴力防治法第14條之規定，以97年度家護字第322號
    民事通常保護令裁定被告應在98年1月5日以前遷出宜蘭縣冬
    山鄉○○路○段616號住所，及自98年1月6日起遠離前開處所
    至少100公尺，有效期間為1年。該保護令嗣於98年12月15日
    ，再經本院以98年度家護字第16號裁定變更為被告應在99年
    2月10日以前遷出宜蘭縣冬山鄉○○路○段616號之住所，及
    在99年2月11日以前遠離宜蘭縣冬山鄉○○路○段616號之處
    所至少100公尺，且97年度護字第322號民事通常保護令之有
    效期間於98年12月25日期滿後再延長1年，此業據甲○○收
    受並知悉內容。詎甲○○竟基於違反上開保護令之犯意，於
    99年2月2日出監後某日，即再度住進宜蘭縣冬山鄉○○路○
    段616號乙○○之住處，而自99年2月10日起至99年6月2日止
    ，違反本院所為前開命「遷出及遠離宜蘭縣冬山鄉○○路○
    段616號」之保護令裁定。
二、案經宜蘭縣政府警察局報請臺灣宜蘭地方法院檢察署檢察官
    偵查起訴。
    理  由
一、被告甲○○矢口否認上開犯行，辯稱：是其母乙○○要伊回
    去住的云云。惟查，被告坦承有於99年2月2日出監後某日即
    住進宜蘭縣冬山鄉○○路○段616號，住到99年6月2日之事實
    ，且有被害人乙○○於偵查中證述綦詳。被告應於99年2月1
    0日遷出、同年月11日遠離上址，復有本院97年度家護字第3
    22號民事通常保護令裁定、98年度家字第16號民事裁定各1
    件附卷可稽。又按法院之保護令，係法院於審理保護令聲請
    後，認有家庭暴力之事實且有必要者，始依法予以核發，其
    意除在保護被害人權益外，亦在防治家庭暴力行為，應非保
    護令聲請人所得自由處分。因此，保護令之遷出令送達生效
    後，無論聲請人是否同意相對人繼續居住，相對人均應依令
    遷出，否則即應負家庭暴力防治法第50條違反保護令罪責。
    被告雖辯稱其母要讓伊回來住云云，被害人於本院審理時亦
    陳述被告出獄後就去臺北，過二天打電話回家，伊念在母子
    之情，同意被告農曆過年時回來過年，初五以後再去找工作
    等語，是被告於99年2月2日出獄後某日住進宜蘭縣冬山鄉○
    ○路○段616號之初，確有經其母乙○○之同意。惟揆諸上開
    說明，保護令非被害人所得自由處分，被告違反保護令之內
    容而住進宜蘭縣冬山鄉○○路○段616號，且其後並未遷出並
    遠離上址，仍應負違反保護令罪責。況且，被害人於偵查中
    已證稱：被告因為喝酒一直亂，伊於99年3月22日及99年3月
    26日乃報警處理等語；於本院審理時亦陳述，被告並未依約
    定於農曆初五以後去找工作，一住下來，就不出去了，在家
    中亂，伊乃於99年3月22日及99年3月26日報警等語。顯見被
    害人僅同意被告住到農曆初五，嗣後被告拒不遷出，致被害
    人因被告違反保護令之行為而深受其害。事證明確，被告犯
    行應堪認定。
二、核被告所為，係犯家庭暴力防治法第61條第3款、第4款之違
    反保護令罪。被告所違反者為同一保護令上所禁止之數款行
    為，乃屬單純一罪，即論以一違反保護令罪。被告未依令遷
    出及遠離之行為，僅為單一行為，檢察官僅就被告99年3月2
    2日上午及99年3月26日下午4時部分予以起訴，其未起訴部
    分，本於公訴不可分原則，均為起訴效力所及，應由本院一
    併加以審理裁判。被告前因違反家庭暴力防治法及公共危險
    案件，經本院分別判處有期徒刑4月、4月確定，於99年2月1
    日執行完畢，有台灣高等法院被告前案紀錄表1份在卷足憑
    ，其於5年內故意再犯本件有期徒刑以上之罪，核屬累犯，
    依刑法第47條第1項之規定加重其刑。爰審酌被告前已因違
    反保護令罪案件，經判處有期徒刑4月，並經刑之執行完畢
    在案，竟於出監後再為本件犯行，顯無視法紀，惡性非輕，
    及其犯罪之手段、違反保護令及對被害人所受侵害之情形，
    及於犯罪後否認犯行，於本件審理中未見悔意，態度不佳等
    一切情狀，量處如主文所示之刑。
據上論斷，應依刑事訴訟法第284條之1、第299條第1項前段，家
庭暴力防治法第61條第3款、第4款，刑法第11條前段、第47條第
1項，判決如主文。
本案經檢察官張立言到庭執行職務
中    華    民    國    99    年    6     月    18    日
                  刑事第三庭  法  官  謝佩玲
以上正本證明與原本無異。
如不服本判決應於收受本判決後10日內向本院提出上訴書狀，並
應敘述具體理由。若未敘述理由者，應於上訴期間屆滿後20日內
向本院補提理由書狀（均須按他造當事人之人數附繕本）。
                              書記官  李玉雲
中    華    民    國    99    年    6     月    18    日
附錄本案論罪科刑法條全文：
家庭暴力防治法第61條
違反法院依第14條第1項、第16條第3項所為之下列裁定者，為本
法所稱違反保護令罪，處3年以下有期徒刑、拘役或科或併科新
臺幣10萬元以下罰金：
一、禁止實施家庭暴力。
二、禁止騷擾、接觸、跟蹤、通話、通信或其他非必要之聯絡行
    為。
三、遷出住居所。
四、遠離住居所、工作場所、學校或其他特定場所。
五、完成加害人處遇計畫。

司法院資訊處製作；財團法人民間司法改革基金會備份。
